【裁判字號】    92,訴,2
【裁判日期】    920331
【裁判案由】    貪污等
【裁判全文】
臺灣花蓮地方法院刑事判決                              九十二年度訴字第二號
    公  訴  人  臺灣花蓮地方法院檢察署檢察官
    被      告  丙○○
    指定辯護人  本院公設辯護人  甲○
右列被告因貪污案件，經檢察官提起公訴（九十一年度偵字第二四六七號），本院判
決如左︰
    主  文
丙○○依據法令從事公務之人員，連續侵占公有財物，處有期徒刑貳年，緩刑伍年。
褫奪公權參年。
    事  實
一、丙○○自民國八十四年二月底起，在花蓮縣壽豐鄉戶政事務所擔任臨時僱員，負
    責辦理民眾申請戶籍謄本、身分證、印鑑證明、罰鍰及收取規費等窗口業務，為
    依據法令從事公務之人員。竟基於概括之犯意，自八十九年一月一日起至九十一
    年六月二十七日止，趁其擔任窗口業務辦理收取民眾申請戶籍謄本繳納規費之機
    會，明知申請戶籍謄本之規費須按照民眾申請之張數在規費申請書上打上規費收
    據之編號以供計帳，即以漏打編號及短報金額之方式，將此不實之事項，登載於
    其職務上所掌之戶政規費收款統計表之公文書上，足以生損害於戶政機關收取規
    費之正確性，再將短報之規費公有財物侵占入己，共計侵占戶籍謄本之規費收入
    達新台幣（下同）二十九萬二千九百八十元。嗣經花蓮縣壽豐鄉戶政事務所人員
    發現而清查款項，丙○○遂於九十一年七月十七日全部繳還前開侵占之款項，並
    於有偵查犯罪職務之公務人員發現前，向法務部調查局花蓮縣調查站自首前開犯
    行並接受裁判。
二、案經丙○○向法務部調查局花蓮縣調查站自首後移送台灣花蓮地方法院檢察署檢
    察官偵查起訴。
    理  由
一、右揭事實，業據被告丙○○自白不諱，並經證人即花蓮縣壽豐鄉戶政事務所主任
    乙○○、課員蔡益田、出納王桂子三人證述甚詳，復有花蓮縣壽豐鄉戶政事務所
    戶政規費收款統計表三十張、花蓮縣壽豐鄉戶政事務所函附「丙○○收繳戶籍謄
    本規費與清查結果比較表」、花蓮縣政府收入繳款書影本各一份附卷可稽，被告
    之自白與事實相符，得以採信。本件事證明確，被告犯行堪予認定，應依法論科
    。
二、被告於行為時係花蓮縣壽豐鄉戶政事務所擔任臨時僱員，為貪污治罪條例第二條
    所規定依據法令從事於公務之人員。又人民向戶政機關申請閱覽戶籍登記資料、
    請領戶籍謄本、國民身分證、戶口名簿，應繳納規費，戶籍法第十二條定有明文
    ，故民眾申請戶籍謄本時所繳納之規費，既係依法律之規定應繳交給政府之費用
    ，一經公務人員收取，即應認為屬於公有財物。辯護人認為被告是以自己意思來
    收款，須待規費繳至出納才屬於公有財物等語，尚屬無據。核被告侵占民眾所繳
    納規費之行為，係犯貪污治罪條例第四條第一項第一款之侵占公有財物罪，其明
    知為不實之金額而登載於職務上所掌之戶政規費收款統計表，係犯刑法第二百十
    六條行使第二百十三條之偽造文書罪。其所為上開罪行，均時間緊接，犯罪構成
    要件亦各相同，顯均係出於概括之犯意為之，應依連續犯規定，以一罪論，除無
    期徒刑部分不得加重外，其餘有期徒刑及罰金部分並加重其刑。又其所犯侵占公
    有財物罪與行使偽造文書罪間，有方法、結果之牽連關係，為牽連犯，應從一重
    依侵占公有財物罪處斷。被告在本案犯行尚未經有偵查權限之公務員發覺前，即
    向偵查機關申告自己之犯罪事實，符合自首之規定，其並將所侵占之款項自動全
    數繳還，亦有花蓮縣政府收入繳款書影本一份附卷可按，應依貪污治罪條例第八
    條第一項之規定，減輕其刑，又該條同時有免除其刑之規定，爰依刑法第六十六
    條但書之規定，減輕其刑至三分之二。又被告擔任臨時僱員，月薪約一萬五千元
    ，平日工作情形正常，服務不錯，與同事間相互協助，相處良好，此據證人乙○
    ○到庭證述屬實，又被告之夫雖另有工作收入，但二人尚須扶育二名各三歲半、
    二歲半之幼子及支付房貸等費用，無法支應家庭開銷，此據被告供述明確，且有
    戶籍資料一份可參，而其犯後已深表後悔，依其犯罪之情節，如量處減刑三分之
    二後之最低刑度三年四月，被告仍須入監服刑，家庭瀕於破碎，客觀上足以引起
    一般人之同情，是以量處前開最低刑度仍嫌過重，爰依刑法第五十九條之規定，
    減輕其刑，並遞減之。爰審酌被告無犯罪紀錄、素行良好、犯罪之動機為支應家
    庭開銷、犯罪之期間較長、犯罪之手段及被告犯罪後坦承犯行，態度良好等一切
    情狀，量處如主文所示之刑。又被告未曾受有期徒刑以上刑之宣告，此有台灣高
    等法院被告全國前案紀錄表一份附卷可按，經此偵審程序，當知警惕，而無再犯
    之虞，爰依刑法第七十四條第一款宣告緩刑五年，以觀後效，並依貪污治罪條例
    第十七條之規定，宣告褫奪公權三年。又犯貪污治罪條例第四條之罪，其所得財
    物應予追繳，同法第十條第一項定有明文，惟本件被告已將經將所得財物全部繳
    還，已如前述，爰不另為追繳之諭知，併此敘明。
三、據上論斷，應依刑事訴訟法第二百九十九條第一項前段，刑法第十一條前段，貪
    污治罪條例第四條第一項第一款、第八條第一項前段、第十七條，刑法第五十五
    條、第五十六條、第五十九條、第六十六條、第七十四條第一款、第三十七條第
    二項，罰金罰鍰提高標準條例第一條前段，判決如主文。
中      華      民      國    九十二    年      三      月    三十一    日
                              臺灣花蓮地方法院刑事庭
                                  法  官  林  碧  玲
右正本證明與原本無異。
如不服本判決書，應於送達後十日內，向本院提出上訴狀。（應抄附繕本）
                                  法院書記官
中      華      民      國    九十二    年      三      月    三十一    日
附錄本判決論罪之法律條文：
貪污治罪條例第四條第一項第一款：
有左列行為之一者，無期徒刑或十年以上有期徒刑，得併科新臺幣三百萬元以下罰金
：
一、竊取或侵占公用或公有器材、財物者。
貪污治罪條例第八條第一項：
犯第四條至第六條之罪，於犯罪後自首，如有所得並自動繳交全部所得財物者，減輕
或免除其刑；因而查獲其他共犯者，免除其刑。


司法院資訊處製作；財團法人民間司法改革基金會備份。
